臺灣板橋地方法院交通件裁定　　　94年度交聲字第78號
原處分機關　交通部公路總局臺北區監理所
異　議　人
即受處分人　甲○○
上列異議人因違反道路交通管理處罰條例案件，對於交通部公路
總局臺北區監理所於民國 93年12月9 日以北監自裁字裁40─Z00
000000號所為之裁決處分（原舉發案號：內政部警政署國道公路
警察局第7 警察隊93年9 月24日公警局交字第Z00000000 號），
聲明異議，本院裁定如下：
    主  文
異議駁回。
    理  由
一、按汽車行駛於高速公路或設站管制之道路，而不遵管制之規
    定者，處汽車駕駛人新臺幣（下同）3000元以上6000元以下
    罰鍰，道路交通管理處罰條例第33條第1 項定有明文；又汽
    車駕駛人有第33條情形者，除依原條款處罰鍰外，並予記違
    規點數1 點，同條例第63條第1 項第1 款亦定有明文。
二、原處分意旨略以：異議人即受處分人甲○○於民國93年9 月
    24日上午6 時44分許，駕駛車牌號碼為1157─FH號之自用小
    客車，在國道3 號公路南向車道239 公里處，於速限為時速
    110 公里之路段超速行駛（時速124 公里，超速14公里），
    經內政部警政署國道公路警察局第7 警察隊執勤警員以雷射
    測速器測定後予以攔停，並當場以公警局交字第Z00000000
    號違反道路交通管理事件通知單（下稱舉發通知單）舉發，
    遭異議人拒簽，嗣異議人於93年11月11日提出申訴，經交通
    部公路總局臺北區監理所於93年12月9 日以北監自裁字裁40
    －Z00000000 號裁決書裁決，裁處異議人罰鍰3000元，並記
    違規點數1 點。
三、異議意旨略以：異議人並無超速，並時速一直保持在100 至
    105 公里，且當時有3 輛車，有可能是開單員警測錯對象，
    抑或是測速儀器之機器不準確，因而拒絕簽名於罰單上，且
    舉發警員亦未能提出照片、錄影或其他證據證明異議人確有
    超速之違規事實，爰請求撤銷原處分云云。
四、經查：
（一）本件異議人甲○○於93年9 月24日6 時44分許，駕駛車牌
      號碼1157－ＦＭ號自小客車於國道3 號公路南向車道239
      公里處，因超速駕駛汽車，為內政部警政署國道公路警察
      局第7 隊執勤員警當場舉發，有內政部警政署國道公路警
      察局舉發違反道路交通管理事件通知單影本（公警局交第
      Z00000000 號）1 件在卷可佐，原處分機關據此裁處異議
      人罰鍰新臺幣3000元，並記違規點數1 點，亦有交通部公
      路總局臺北區監理所北監自裁字裁40－Z00000000 號違反
      道路交通管理事件裁決書1 件在卷可佐。
（二）異議人雖辯稱員警舉發與事實不符，異議人並無超速，且
      當時有3 輛車，有可能是開單員警測錯對象云云，惟查，
      異議人確於前開時、地有前揭之違規事實，業據證人即本
      件執勤舉發之員警張志維於本院審理中具結證述屬實，其
      證稱：「（問：當時情形為何？）當時我們在國道3 號南
      下239 公里處實施定點測速，當時同行車有2 部，1 部在
      異議人的前面，在中線車道，距離異議人約20公尺左右，
      異議人行駛在最內側的車道，中線中道那部車我們有測速
      但沒有超速，當時我們發現異議人超速，就攔停，中線那
      部車以為我們在攔他就停下，同行車行車只有2 部，異議
      人說的那部內側車道的車子我們不知道是那部車，因為當
      時是早上六點多。（問：對於你們函覆資料有何意見？）
      那不是我們寫的，是我們單位處申訴的人所寫的。同行車
      的2 部，回覆公函的承辦人員有誤寫，因為異議人在停車
      受檢的後方，並不是前方，所回覆中表示內側車道另一部
      車輛超越，是指後來攔停異議人之後的事情，因為當時同
      行車確實只有2 部，但高速公路一直有人通行，那是後來
      的事情。（問：有無可能誤認不是異議人的車子超速？）
      不可能誤認，因為當時同行車2 部，我們都有作測速。前
      車沒有超速，是後車異議人車輛有超速。我們所配發的雷
      射槍沒有顯示車輛號碼，只有速度與距離。我確定我沒有
      誤認，確實是後車異議人的車子超速。」等語明確（見94
      年3 月9 日訊問筆錄第2 頁至第3 頁），核與卷附舉發通
      知單（影本）上之附加註記內容相符，堪認異議人確有該
      等違規情形，殆無疑問。
（三）又異議人到庭辯稱可能雷射槍誤測，並質疑員警無法提供
      照片為證，經查依內政部警政署國道公路警察局第7 警察
      隊93年12月3 日公警7 交訴字第0930001297號書函記載內
      容，其說明項業經闡明：案件內使用之雷射槍測速器，係
      由執勤人員自測速器之瞄準鏡對準目（單一車輛）扣發射
      板機，即可精確測出所瞄準目標之速度，行速數據顯示於
      抬頭液晶顯示器內，故其準確性應無疑慮，即可當場檢視
      等情，核與證人張志維於本院審理中具結證相符，其證稱
      ：雷射槍測速器瞄準目標是對單一車輛，所以可以精確測
      出目標的速度，不會有誤認的情形，雷射槍沒有照相的功
      能，但是攔停之後，駕駛人可以當場檢測我們測出的速度
      與距離等語（見94年3 月9 日訊問筆錄第3 頁）。次查執
      行勤務警員掣單舉發違反道路交通管理處罰條例所列之違
      規事實，本質上為行政處分，係公務員基於職務上權力，
      依法就特定之具體事件所為具有公法上效果之單方行政行
      為，基於公務員為公法上行為具有公信力之原則，該行政
      處分當可被推定為真正，其據以依法處分之事實認定亦為
      真正無誤。反之，若謂公務員一切行政行為均須預留證據
      以證其實，則國家行政勢必窒礙難行，據此，刑事訴訟法
      就犯罪證據有關之規定中與屬行政秩序罰之交通違規裁罰
      本質不合之部分，自不在準用之列。本此公信原則，立法
      者以道路交通管理處罰條例第92條第3 項之授權，賦予行
      政機關訂定違反道路交通管理事件統一裁罰基準及處理細
      則，使執勤員警得當機處分，以達其維護交通秩序、安全
      之行政目的。從而，本件異議人既未就執勤員警之舉發有
      誤提出相關證據以供調查，本院經查亦無任何證據足資證
      明執勤員警有何捏造事實違法取締之不法情事，兼衡證人
      即本件舉發警員張志維與異議人素不相識，並無宿怨，亦
      無仇隙，尤無甘冒自身觸犯偽證罪之風險，而設詞誣攀並
      捏造事實違法取締之動機與必要，其本於維護交通秩序、
      安全職責所為之取締，自應認係合法、正確之舉發，是異
      議人前開所辯並無超速行及員警可能測錯對象云云，顯係
      卸責之詞，尚不足採。
（四）又違反道路交通管理事件舉發通知單本係用以通知被舉發
      人交通違規之事實，若警員當場舉發時被舉發人已知悉其
      違規事實，自生通知之效力，不因被舉發人嗣後拒絕簽收
      舉發通知單而異其效果（且異議人於聲明異議狀亦自承拒
      簽警察所開立之罰單），此觀違反道路交通管理事件統一
      裁罰基準及處理細則第11條第1 項第1 款「拒絕簽章者，
      並記明其事由，視為已收受」之規定自明，是縱令異議人
      辯稱未簽收舉發通知單等語，確屬實在，仍無礙其違規事
      實之成立，要難據此解免其應負之行政處罰責任，附此敘
      明。
（五）綜上所述，本件異議人於上揭時、地，確有違反道路交通
      管理處罰條例第33條第1 項之事實，應堪認定。是原處分
      機關據上開規定，裁處異議人應納罰鍰新臺幣3000元，並
      記違規點數1 點，核無違誤。本件聲明異議為無理由，應
      予駁回。
五、據上論斷，應依道路交通案件處理辦法第19條，裁定如主文
    。
中    華    民    國    94    年    3    月    31    日
                  交通法庭           法  官  吳幸娥
上正本證明與原本無異。
如不服本裁定，應於送達後5日內，向本院提出抗告狀。
                                     書記官  洪惠玲
中    華    民    國    94    年    3    月    31    日
